【裁判字號】    95,訴緝,49
【裁判日期】    951228
【裁判案由】    殺人未遂
【裁判全文】
臺灣屏東地方法院刑事判決              95年度訴緝字第49號
公  訴  人  臺灣屏東地方法院檢察署檢察官
被      告  甲○○
指定辯護人  本院公設辯護人丙○○
上列被告因殺人未遂案件，經檢察官提起公訴（92年度偵字第
3613號），本院判決如下：
    主  文
本件公訴不受理。
    理  由
一、公訴意旨略以：被告甲○○與被害人乙○○、陳清俊及孫進
    興等人均住於屏東縣枋寮鄉，平時偶至枋寮鄉地○村○○路
    「枋寮鄉天時、地利、人和村辦公室」旁空地飲酒、飲茶、
    聊天、唱歌，民國92年7 月13日15時許，乙○○等人在該址
    飲酒作樂，席間甲○○因故與孫進興發生紛爭，乙○○、陳
    清俊二人見狀，遂勸解甲○○、孫進興，甲○○、孫進興二
    人因此各自離去。甲○○本欲騎停放在旁之自行車返回住處
    ，因見車籃內有水果刀一把，其明知該刀刀刃尖銳、刀刃長
    約12公分（全刀長約22公分），持刀刺向人體腹部要害，即
    有致命危險，竟萌殺害陳清俊之意，持刀返回現場，趁陳清
    俊飲酒而未注意周遭之際，迅以左手勒住坐在該處石桌陳清
    俊脖子，右手持刀用力往陳清俊腹部刺殺數刀，並口出：「
    我要刺死你」等語，致陳清俊不支倒地受有上腹部、右腹部
    二道深度穿刺傷、小腸多處破裂併腹膜炎、右側十二指腸、
    下動脈破裂併大量出血、右後側腹膜腔血腫等穿刺傷。乙○
    ○見狀，口出：你真的刺他一語，甲○○聞此言，另基於殺
    害之犯意，持刀轉刺在旁之乙○○，幸經乙○○閃避，僅遭
    刺中左腰（5 1 2 公分），在場旁人見狀立即擁上壓倒
    甲○○，陳清俊、乙○○送醫後，始倖免於難，因認被告甲
    ○○涉犯刑法第271 條第2 項、第1 項殺人未遂罪嫌云云。
二、按告訴乃論之罪，未經告訴者，應諭知不受理之判決，刑事
    訴訟法第303 條第3 款定有明文；又檢察官以非告訴乃論之
    罪提起公訴，法院審理後認係告訴乃論之罪，如被害人未經
    合法告訴，即應諭知不受理之判決。又按殺人未遂與傷害之
    區別，應視加害人有無殺意為斷，被害人受傷之程度，被害
    人受傷處所是否為致命部位，及傷痕多寡，輕重如何，僅足
    供認定有無殺意之參考，究不能據為區別殺人未遂與傷害之
    絕對標準，故不能僅因被害人受傷之位置係屬人體要害，即
    認定加害人自始即有殺害被害人之犯意（最高法院94年度台
    上字第6857號判決可資參照）。
三、公訴人認定被告甲○○涉有殺人未遂犯行，係以被害人乙○
    ○、陳清俊所陳被殺害之經過，被告坦承於前揭時地持扣案
    之水果刀刺傷被害人2 人之事實，被害人所受之傷有枋寮醫
    院被害人之診斷證明書2 紙及被害人之病歷資料2 份可稽，
    受傷之部位係屬人體要害，並有扣案之水果刀1 把及照片8
    張等為其論據。訊據被告甲○○雖坦承有持扣案之水果刀刺
    被害人2 人，致被害人2 人受有上開傷害之事實，然堅決否
    認有殺人未遂之犯行，辯稱：伊與被害人沒有仇恨，當時伊
    酒醉，沒有想要殺死被害人等語。經查：
(一)被害人陳清俊係被告近50年之鄰居，彼此間並無仇隙或糾紛
    ，被害人乙○○更係被告之堂弟，與被告間亦無重大糾紛等
    情，業據證人即被害人陳清俊、乙○○於本院審理中供證明
    確（本院92年訴字第730 號卷第45、51頁），客觀上難認被
    告有殺害被害人2 人之動機。被告復自承：係因被害人2 人
    當天飲酒時用手推伊，致伊跌倒，才起意要「教訓」被害人
    2 人等語，足認被告當時主觀上並無殺人之犯意。
(二)被告於持刀刺被害人陳清俊時，雖有口出「刺給你死」之類
    的話，然被告當時確有飲酒，且有酒醉之跡象，亦據證人陳
    清俊、乙○○證述屬實（同上卷第44、51頁），則其酒後衝
    動所說之言語，難免較為偏激誇張，並不能據此即認被告有
    殺人之犯意。
(三)腹部雖是人體重要器官，若受外力重擊或銳器擊刺，極易造
    成腹腔出血，若未及時救治，固可能造成重大之傷害或死亡
    之結果。惟證人陳清俊於本院審理中證稱：被告持刀刺伊時
    ，係以左手摟住其肩，再以右手刺其腹部，共刺3 刀，2 刀
    深，1 刀淺等情，苟被告確有殺人之犯意，在被害人陳清俊
    毫無防備，且手無寸鐵之情形下，大可直接朝被害人之頭、
    胸等更重要之致命部位攻擊，或再追加砍殺數刀，以求既遂
    ，不可能僅刺3 刀即罷手，足徵被告應無殺害陳清俊之犯意
    。雖被害人陳清俊受有小腸多處破裂、右側十二指腸下動脈
    破裂之傷害，然因腹部軟而無骨，稍一用力，即會深入內臟
    ，以當時被告酒後氣憤之情況，使力之控制難求準確，亦難
    以被害人陳清俊受有上開傷害，即遽謂被告有殺人之犯意。
    又其轉而刺向被害人乙○○僅有1 刀，且係左腰部位，並非
    人體之要害，亦難認被告有殺害乙○○之犯意。
(四)綜上所述，被告甲○○持水果刀刺擊被害人2 人，主觀上應
    僅具有普通傷害之故意，而無殺人之犯意，被告所辯堪以採
    信。公訴人認被告所為係犯刑法第271 條第2 項、第1 項之
    殺人未遂罪，尚有未洽，被告所為應僅係傷害行為，核係犯
    刑法第277 條第1 項之普通傷害罪，而依同法第287 條前段
    規定須告訴乃論。查被害人2 人於案發後並未對被告提出告
    訴，且已與被告達成和解，有和解書2 份附卷可憑，依刑事
    訴訟法第303 條第3 款規定，自應諭知不受理判決。
據上論斷，應依刑事訴訟法第303 條第3 款，判決如主文。
本案經檢察官林吉泉到執行職務。
中    華    民    國    95    年    12    月    28    日
                  刑事第三庭  審判長  法  官  吳永宋
                                      法  官  林雅莉
                                      法  官  趙家光
以上正本證明與原本無異。
如不服本判決應於收受本判決送達後十日內向本院提出上訴書狀，
其未敘述上訴理由者，並得於提起上訴後十日內向本院補提理由
書狀（均須按他造當事人之人數附繕本）「切勿逕送上級法院」
中    華    民    國    95    年    12    月    28    日
                                      書記官  陳勃諺


司法院資訊處製作；財團法人民間司法改革基金會備份。
